【裁判字號】    99,訴,2533
【裁判日期】    990930
【裁判案由】    毒品危害防制條例
【裁判全文】
臺灣臺中地方法院刑事判決              99年度訴字第2533號
公  訴  人  臺灣臺中地方法院檢察署檢察官
被      告  甲○○
上列被告因違反毒品危害防制條例案件，經檢察官提起公訴（99
年度毒偵字第1759號），被告於本院準備程序中就被訴事實為有
罪之陳述，經本院合議庭裁定由受命法官獨任依簡式審判程序審
理，判決如下：
    主    文
甲○○施用第一級毒品，累犯，處有期徒刑拾月，扣案之注射針
筒壹支沒收；又施用第二級毒品，累犯，處有期徒刑伍月。應執
行有期徒刑壹年，扣案之注射針筒壹支沒收。
    犯罪事實
一、甲○○前於民國88年間，因施用毒品案件，經本院裁定送勒
    戒所觀察、勒戒後，認無繼續施用毒品之傾向，於88年11月
    5 日執行完畢釋放，並由臺灣臺中地方法院檢察署檢察官以
    88年度毒偵字第1436號不起訴處分確定。又於前揭觀察、勒
    戒執行完畢釋放後5 年內之89年間，因施用毒品案件，經臺
    灣彰化地方法院裁定送觀察、勒戒後，認有繼續施用毒品傾
    向，再經該院裁定令入戒治處所強制戒治，於91年10月16日
    強制戒治期滿執行完畢；刑罰部分則經臺灣彰化地方法院以
    89年度訴字第1086號判處有期徒刑10月確定，於92年4 月9
    日縮刑期滿執行完畢。復因施用毒品案件，經臺灣彰化地方
    法院以96年度訴緝字31號判處有期徒刑8 月確定；另因竊盜
    案件，經本院以93年度易字第1100號判處有期徒刑7 月確定
    ，嗣經本院以97年度聲減字第18號裁定就上開竊盜案件，減
    刑為3 月15日，並與前揭施用毒品案件，合併定應執行刑有
    期徒刑10月確定。再因搶奪案件，經本院以96年度訴字第30
    96號判處有期徒刑8 月確定，並前開案件應執行之有期徒刑
    10月接續執行，於97年6 月18日縮刑期滿執行完畢。詎猶不
    知悔改，基於施用第二級毒品甲基安非他命之犯意，於99年
    4 月26日晚間8 、9 時許，在其友人位於臺中市○○路之住
    處，以將第二級毒品甲基安非他命置於玻璃球燒烤吸食煙氣
    之方式，施用第二級毒品甲基安非他命1 次；復基於施用第
    一級毒品海洛因之犯意，於99年4 月27日近中午之某時許，
    在其位於臺中市○區○○里○○街91之1 號住處，以將第一
    級毒品海洛因置入注射針筒注射方式，施用第一級毒品海洛
    因1 次。嗣於99年4 月27日下午2 時30分許，在臺中市○區
    ○○街33之18號前，因形跡可疑，為警盤查，並扣得其所有
    供施用第一級毒品海洛因所使用之注射針筒1 支，而查知上
    情。
二、案經臺中市警察局第六分局報告臺灣臺中地方法院檢察署檢
    察官偵查起訴。
    理    由
一、按除被告所犯為死刑、無期徒刑、最輕本刑為3 年以上有期
    徒刑之罪或高等法院管轄第一審案件者外，於法院行準備程
    序進行中，被告先就被訴事實為有罪之陳述時，審判長得告
    知被告簡式審判程序之旨，並聽取當事人、代理人、辯護人
    及輔佐人之意見後，裁定進行簡式審判程序；且受命法官行
    準備程序，與法院或審判長有同一之權限；又簡式審判程序
    之證據調查，不受刑事訴訟法第159 條第1 項、第161 條之
    2 、第161 條之3 、第163 條之1 及第164 條至第170 條規
    定之限制，刑事訴訟法第273 條之1 第1 項、第279 條第2
    項前段、第273 條之2 分別定有明文。被告甲○○所為係犯
    死刑、無期徒刑、最輕本刑為3 年以上有期徒刑以外之罪，
    其於準備程序中就被訴事實為有罪之陳述，經受命法官告知
    簡式審判程序之旨，並聽取公訴人、被告之意見後，本院合
    議庭認為適宜由受命法官獨任進行簡式審判程序，依刑事訴
    訟法第273 條之1 第1 項規定，裁定由受命法官獨任進行審
    判程序，合先敘明。
二、上揭犯罪事實，業據被告甲○○於本院審理時坦承不諱，且
    被告於99年4 月27日下午3 時30分許，經警徵得其同意採集
    尿液送驗之結果，確呈嗎啡及甲基安非他命陽性反應，此有
    臺中市警察局第六分局採集尿液鑑定同意書、臺中市警察局
    第六分局委託驗尿液代號與真實姓名對照表及中山醫學大學
    附設醫學院檢驗科藥物檢驗中心尿液檢驗報告各1 份附卷可
    稽，並有警員職務報告1 份及查獲照片5 張在卷足憑，此外
    ，復有被告所有供施用海洛因使用之注射針筒1 支扣案可佐
    ，是被告之任意性自白核與事實相符，應堪採信。本案事證
    明確，被告施用第一級毒品海洛因及施用第二級毒品甲基安
    非他命之犯行，洵堪認定。
三、按施用第一、二級毒品為犯罪行為，毒品危害防制條例第10
    條定有處罰明文。故施用第一級毒品者，依前揭規定本應科
    以刑罰。惟基於刑事政策，對合於一定條件之施用者，則依
    同條例第20條、第23條之規定，施以觀察、勒戒及強制戒治
    之保安處分。現行毒品危害防制條例於92年7 月9 日修正公
    布，自93年1 月9 日施行，其中第20條、第23條將施用毒品
    之刑事處遇程式，區分為「初犯」及「5 年內再犯」、「5
    年後再犯」。依其立法理由之說明：「初犯」，經觀察、勒
    戒或強制戒治後，應為不起訴處分或不付審理之裁定；經觀
    察、勒戒或強制戒治執行完畢釋放後，「5 年內再犯」者，
    因其再犯率甚高，原實施之觀察、勒戒及強制戒治既已無法
    收其實效，爰依法追訴或裁定交付審理。至於經觀察、勒戒
    或強制戒治執行完畢釋放後，「5 年後再犯」者，前所實施
    之觀察、勒戒或強制戒治已足以遮斷其施用毒品之毒癮，為
    期自新及協助其斷除毒癮，仍適用「初犯」規定，先經觀察
    、勒戒或強制戒治之程式。從而依修正後之規定，僅限於「
    初犯」及「5 年後再犯」二種情形，始應先經觀察、勒戒或
    強制戒治程式。倘被告於5 年內已再犯，經依法追訴處罰，
    縱其第3 次（或第3 次以上）再度施用毒品之時間，在初犯
    經觀察、勒戒或強制戒治執行完畢釋放5 年以後，已不合於
    「5 年後再犯」之規定，且因已於「5 年內再犯」，顯見其
    再犯率甚高，原實施觀察、勒戒或強制戒治，已無法收其實
    效，即應依該條例第10條處罰（最高法院95年度第7 次刑事
    庭會議決議參照）。查被告前於88年間，因施用毒品案件，
    經本院裁定送勒戒所觀察、勒戒後，認無繼續施用毒品之傾
    向，於88年11月5 日執行完畢釋放，並由臺灣臺中地方法院
    檢察署檢察官以88年度毒偵字第1436號不起訴處分確定。又
    於前揭觀察、勒戒執行完畢釋放後5 年內之89年間，因施用
    毒品案件，經臺灣彰化地方法院裁定送觀察、勒戒後，認有
    繼續施用毒品傾向，再經該院裁定令入戒治處所強制戒治，
    於91年10月16日強制戒治期滿執行完畢；刑罰部分則經臺灣
    彰化地方法院以89年度訴字第1086號判處有期徒刑10月確定
    ，於92年4 月9日 縮刑期滿執行完畢。復因施用毒品案件，
    經臺灣彰化地方法院以96年度訴緝字31號判處有期徒刑8 月
    確定等情，有臺灣臺中地方法院檢察署刑案資料查註紀錄表
    、全國施用毒品案件紀錄表及臺灣高等法院被告前案紀錄表
    在卷可參。是被告既於觀察、勒戒執行完畢釋放後5 年內，
    再犯上開施用毒品罪，則其犯本案施用毒品犯行之時間，雖
    距前述觀察、勒戒執行完畢釋放後已逾5 年，揆諸首開說明
    ，仍應依法論科。
四、查海洛因、甲基安非他命分係毒品危害防制條例第2 條第2
    項第1 、2 款所規定之第一、二級毒品。核被告甲○○所為
    ，係犯同條例第10條第1 項之施用第一級毒品罪及同條第2
    項之施用第二級毒品罪。其持有毒品之行為，意在供己施用
    ，故其施用前後持有之低度行為，應為施用之高度行為所吸
    收，均不另論罪。被告所犯上開1 次施用第一級毒品罪及1
    次施用第二級毒品罪之行為間，犯意各別，行為互殊，應予
    分論併罰。又被告有前揭犯罪事實欄所載之經有期徒刑宣告
    及執行完畢之情形，此有臺灣臺中地方法院檢察署刑案資料
    查註紀錄表及臺灣高等法院被告前案紀錄表在卷可考，其受
    徒刑執行完畢5 年內故意再犯本件有期徒刑以上之2 罪，均
    屬累犯，應各依刑法第47條第1 項規定，加重其刑。再刑法
    第62條業已將自首之規定修正為得減輕其刑，其修法理由為
    ：「自首之動機不一而足，有出於內心悔悟者，有由於情勢
    所迫者，亦有基於預期邀獲必減之寬典者。對於自首者，依
    現行規定一律必減其刑，不僅難於獲致公平，且有使犯人恃
    以犯罪之虞。在過失犯罪，行為人為獲減刑判決，急往自首
    ，而坐令損害擴展之情形，亦偶有所見。是必減主義，在實
    務上難以因應各種不同動機之自首案例。惟得減主義，既可
    委由裁判者視具體情況決定減輕其刑與否，運用上較富彈性
    ，真誠悔悟者可得減刑自新之機，而狡黠陰暴之徒亦無所遁
    飾，可符公平之旨，宜予採用。」，本件被告於99年4 月27
    日下午2 時30分許，在臺中市○區○○街33-18 號前，因形
    跡可疑，為警盤查時，於員警要求其出示身分證件過程中，
    於其褲子口袋內起出注射針筒1 支，始坦承施用毒品等情，
    有員警職務報告1 份在卷可憑（見警卷第7 頁），則被告縱
    可認係自首，亦係迫於當時之情勢，始坦白犯行，非具主動
    戒除毒癮之真誠悔悟，依前揭修法理由，爰不適用自首規定
    減輕其刑，附此敘明。爰審酌被告曾因施用毒品犯行，經施
    以觀察、勒戒及強制戒治執行完畢，竟猶不知戒絕，復仍施
    用毒品，無視於毒品對於自身健康之戕害及國家對於杜絕毒
    品犯罪之禁令，惡性非輕，惟念其犯後始終坦認犯行，態度
    尚佳，及所犯為自戕行為等一切情狀，分別量處如主文所示
    之刑，並定其應執行刑，以示懲儆。扣案之注射針筒1 支，
    係被告所有、供本案施用海洛因所用之物一情，亦據被告於
    本院審理時陳明，爰依刑法第38條第1 項第2 款之規定併予
    宣告沒收之。
據上論斷，應依刑事訴訟法第273 條之1 第1 項、第299 條第1
項前段，毒品危害防制條例第10條第1 項、第2 項，刑法第11條
前段、第47條第1 項、第51條第5 款、第38條第1 項第2 款，判
決如主文。
本案經檢察官吳崑璋到庭執行職務。
中    華    民    國    99    年    9    月    30     日
                  刑事第十七庭  法  官  劉惠娟
以上正本證明與原本無異。
如不服本判決應於收受判決後10日內向本院提出上訴書狀，並應
敘述具體理由。其未敘述上訴理由者，應於上訴期間屆滿後20日
內向本院補提理由書（均須按他造當事人之人數附繕本）「切勿
逕送上級法院」。
                                書記官  童淑芬
中    華    民    國    99    年    9    月    30     日
附錄論罪科刑法條：
毒品危害防制條例第十條
施用第一級毒品者，處六月以上五年以下有期徒刑。
施用第二級毒品者，處三年以下有期徒刑。

司法院資訊處製作；財團法人民間司法改革基金會備份。
